臺灣臺中地方法院民事判決　　　　　　　100年度訴字第466號
原　　　告　永豐商業銀行股份有限公司
法定代理人　邱正雄
訴訟代理人　吳智賢
被　　　告　董青
　　　　　　蔡芸
上列當事人間清償借款事件，本院於民國100年3月16日言詞辯論
終結，判決如下：
    主      文
被告應連帶給付原告(1)新臺幣壹佰參拾玖萬陸仟捌佰零伍元，及
自民國九十九年十一月五日起至清償日止，按年息百分之三點○
三計算之利息，暨自民國九十九年十二月二日起至清償日止，逾
期六個月以內者，按上開利率百分之十；逾期超過六個月以上者
，就超過部分，按上開利率百分之二十計算之違約金。(2)新臺幣
玖拾陸萬柒仟陸佰肆拾元，及自民國九十九年十一月三十日起至
清償日止，按年息百分之三點七八計算之利息，暨自民國九十九
年十二月三十一日起至清償日止，逾期六個月以內者，按上開利
率百分之十；逾期超過六個月以上者，就超過部分，按上開利率
百分之二十計算之違約金。
訴訟費用由被告連帶負擔。
本判決於原告以新臺幣柒拾玖萬元為被告供擔保後，得假執行。
但被告蔡芸如以新臺幣貳佰參拾陸萬肆仟肆佰肆拾伍元，為原告
預供擔保，得免為假執行。
    事實及理由
甲、程序部分：
一、原告原名稱為華信商業銀行股份有限公司，經財政部核准變
    更名稱為建華商業銀行股份有限公司，於民國（下同）95年
    11月13日經行政院金融監督管理委員會核准正式與臺北國際
    商業銀行股份有限公司合併，臺北國際商業銀行股份有限公
    司為消滅公司，建華商業銀行股份有限公司為存續公司，並
    於合併後存續銀行更名為永豐商業銀行股份有限公司，原臺
    北國際商業銀行股份有限公司及建華商業銀行股份有限公司
    之權利義務關係由合併後存續並更名之永豐商業銀行股份有
    限公司依公司法第75條規定概括承受，合先敘明。
二、依原告提出房屋借款約定書第19條約定，兩造就本件消費借
    貸及保證事項涉訟時，合意由本院為第一審管轄法院，故依
    民事訴訟法第24條規定，本院就本件訴訟即因兩造合意管轄
    約定而取得管轄權。
三、本件被告董青經合法通知，未於言詞辯論期日到場，核無
    民事訴訟法第386條所列各款情形，爰依原告之聲請，由其
    一造辯論而為判決。
乙、實體部分：
一、原告主張：被告董青於88年10月5日邀被告蔡芸為連帶保
    證人，分別向華信商業銀行股份有限公司（即原告之前身）
    借款新臺幣（下同）270萬元、50萬元，利息各依原告基本
    放款利率加碼年息0.42%及0.9%機動調整，分240期，每一個
    月為一期，自借款日起按月平均攤還本息，並約定如有一期
    未依約清償本金或利息者，全部債務即視為到期，除仍按上
    開約定利率計付遲延利息外，逾期在6個月以內者，按上開
    利率10%；逾期6個月以上者，按上開利率20%加計違約金。
    詎被告董青自99年11月5日及同年月30日起即未按期還款
    ，上開債務即喪失期限利益，視為全部到期，尚欠如附表所
    示之本金、利息及違約金未清償。為此，爰依消費借貸及連
    帶保證之法律關係提起本件訴訟。並聲明：如主文第1項所
    示。
二、被告蔡芸則以：原告提出之房屋借款約定書上的簽名是伊簽
    的沒錯，但伊與被告董青已於95年10月17日協議離婚，並
    約定原被告董青在外負債由其自行負責，概與被告蔡芸無
    關。再者，被告蔡芸已另向被告董青提起侵占、侵害債權
    之告訴，是本件原告應向被告董青請求，被告蔡芸無庸負
    責等語。並聲明：駁回原告之訴及假執行之聲請。
三、被告董青未於言詞辯論期日到場，亦未提出書狀為任何聲
    明或陳述。
四、得心證之理由：
  (一)原告主張之事實，業據其提出房屋借款約定書、永豐銀行往
    來明細查詢單等為證。被告董青已於相當時期受合法之通
    知，而未於言詞辯論期日到場，亦未提出準備書狀為任何爭
    執，依民事訴訟法第280條第3項準用第1項規定，視同其已
    自認原告主張之事實。另被告蔡芸雖另以前詞置辯，並提出
    離婚協議書、陳明告訴理由狀、追加告訴狀（均影本）為證
    。然被告蔡芸係抗辯之內容縱然屬實（即卷附離婚協議書第
    七項：「雙方在外負債自行負責清償，概與他方無關」），
    亦屬被告蔡芸與董青間之對於他方債務應自行負責之協議
    ，屬債權契約，依債權之相對性，並無從拘束原告。是以，
    被告蔡芸所辯，尚無可採，故堪信原告所陳上情為真正，本
    院即採為判決之基礎。
  (二)按稱消費借貸者，謂當事人一方移轉金錢或其他代替物之所
    有權於他方，而約定他方以種類、品質、數量相同之物返還
    之契約；借用人應於約定期限內，返還與借用物種類、品質
    、數量相同之物；遲延之債務，以支付金錢為標的者，債權
    人得請求依法定利率計算之遲延利息。但約定利率較高者，
    仍從其約定利率；當事人得約定債務人於債務不履行時，應
    支付違約金，民法第474條第1項、第478條前段、第233條第
    1 項、第250條第1項分別定有明文。再保證債務之所謂連帶
    ，係指保證人與主債務人負同一債務，對於債權人各負全部
    給付之責任者而言，此就民法第272條第1項規定連帶債務之
    文義參照觀之甚明。故連帶保證與普通保證不同，縱使無民
    法第746條所列各款情形，亦不得主張同法第745條關於檢索
    抗辯之權利（最高法院45年臺上字第1426號判例意旨參照）
    。本件被告董青向原告借用前述金額，尚有如主文第1項
    所示之本金、利息及違約金未清償，且清償期已視為到期，
    被告蔡芸為其連帶保證人，揆諸前開說明，原告依消費借貸
    契約及連帶保證之法律關係，請求被告二人連帶給付如主文
    第1項所示之本金、利息及違約金，即有理由，應予准許。
五、原告及被告蔡芸均陳明願供擔保，請准為假執行及免為假執
    行，經核均無不合，爰各酌定相當擔保金額併准許之。
六、本件事證已明，兩造其餘攻擊防禦方法，經審酌結果核與
      本判決之結論無影響，爰不予以一一論述，併予敘明。
七、結論：原告之訴為有理由，依民事訴訟法第385條第1項前段
    、第78條、第85條第2項，第390條第2項，第392條第2項，
    判決如主文。
中    華    民    國   100    年    3     月    31    日
                  民事第四庭    法  官  張清洲
正本係照原本作成。
如對本判決上訴，須於判決送達後20日內向本院提出上訴狀。如
委任律師提起上訴者，應一併繳納上訴審裁判費。
中    華    民    國   100    年    3     月    31    日
                                書記官  顏督訓
附表：
┌─┬───────┬────────────┬─────────────┐
│編│  債權本金    │          利息          │          違約金          │
│號│ （新臺幣）   ├───────┬────┼──────┬──────┤
│  │              │逾期利息計算期│年利率  │逾期在6個月 │逾期超過6個 │
│  │              │間            │（年息）│以內部分按左│月者就超過部│
│  │              │              │        │列利率10%計 │分按左列利率│
│  │              │              │        │算          │20%計算     │
├─┼───────┼───────┼────┼──────┴──────┤
│ 1│   1,396,805元│自99年11月5日 │  3.03% │自99年12月5日起至清償日止 │
│  │              │起至清償日止  │        │                          │
├─┼───────┼───────┼────┼─────────────┤
│ 2│     967,640元│自99年11月30日│  3.78% │自99年12月31日起至清償日止│
│  │              │起至清償日止  │        │                          │
└─┴───────┴───────┴────┴─────────────┘